臺灣桃園地方法院刑事判決　　　　　　　　　　　　　　九十年度訴緝字第九七號
　　公　訴　人　臺灣桃園地方法院檢察署檢察官
　　被　　　告　丁○○
右列被告因詐欺等案件，經檢察官提起公訴（八十七年度偵字第一四三九二號），本
院判決如左：
        主  文
丁○○共同連續意圖為自己不法之所有，以詐術使人將本人之物交付，處有期徒刑
月，如易科罰金以佰元折算壹日。
        事  實
一、丁○○明知其已無給付分期付款圖書之資力，惟因需款孔急乃與丙○○（已審結
    ）共同基於意圖為自己不法所有之犯意聯絡，於民國八十七年七月間，利用圖書
    公司只要繳付分期付款頭期款，便可取得所訂購之套書之便，由丙○○（化名廖
    韻馨、陳桂琴、辛○○）出面向圖書公司居間接洽聯絡，再由丁○○以自己名義
    連續向乙○○○企業股份有限公司（下稱乙○○○）、台灣麥克股份有限公司（
    下稱戊○○○），詐稱欲以分期付款方式購買套書，向前揭公司訂購書籍，再由
    丙○○先代丁○○繳付頭期款為餌，使上開圖書公司不知情之業務員均陷於錯誤
    ，誤以為丁○○真欲購買圖書且繳付分期價款，而如期交付所訂購之套書，騙取
    前揭圖書公司所送達圖書共計新台幣（下同）十二萬六千六百元（扣除丙○○代
    繳之頭期款後乙○○○部分計七萬零五百六十元，戊○○○部分計五萬六千零四
    十元），迨丁○○取得前開書局之套書後，隨即將乙○○○套書以五折之價格，
    戊○○○套書以六折之價格轉賣予丙○○，丙○○再以遠低於訂購書款總價之價
    格轉售予不知名之商家賺取中間差價以圖利，丁○○則自丙○○處獲取共約六萬
    餘元之現金作為代價。且丁○○取得前開所訂購之圖書後，即未再支付任何分期
    價款予前開書局，致前開書局均蒙受損失。
二、案經乙○○○、戊○○○訴由台灣桃園地方法院檢察署檢察官偵查起訴。
        理  由
一、右開犯行，業據被告丁○○於本院審理時（九十一年十一月十四日審理筆錄）供
    認不諱，核與被害人乙○○○代理人壬○○、戊○○○代理人黃長和分別於本院
    審理時指述之情節相符，並經證人丙○○於本院審理時到庭證稱：「他（被告）
    是與甲○○及庚○○、己○○等人一起與我約好向書店以分期付款的方式訂套書
    ，他是在八十七年七月，是由我出面向圖書公司接洽，再用丁○○自己的名義向
    書店訂書，有向光復、戊○○○二家訂書，總共訂了大約十幾萬元的書，頭期款
    期款都是我付的，乙○○○部分我付了六、七千元，戊○○○我也付了六、七千
    元，書是被告丁○○拿到後，乙○○○的書是以五折，戊○○○的書是以六折轉
    賣給我，所以我給了被告約五、六萬元現金，他之後就沒有去繳分期付款的書價
    ，這個部分當初就約好是由被告自行繳納」等語屬實，而共同被告丙○○因本件
    詐欺案件，前已經本院審認無訛並判處有期徒刑二年確定，有本院八十七年度訴
    字第一四四八號判決書可資佐憑。參諸被告於本院審理時亦供承由丙○○先付頭
    期款，書再交由丙○○轉賣，事後丙○○再拿六成書價現金給伊，實際上是先拿
    現金週轉等語（詳本院八十七年訴字第一四四八號刑事卷八十九年四月十二日訊
    問筆錄），被告既向圖書公司訂購套書，卻須由丙○○代付分期價款之頭期款，
    而收取套書後隨即以市價五至六折價額轉賣予丙○○換取現金，事後又未給付任
    何分期價款予上開圖書公司，顯然被告自始至終即無向圖書公司訂購套書之真意
    及並無給付高達十餘萬元套書之分期價款之資力至明。此外復有台灣麥克股份有
    限公司訂購單、客戶名冊及基本資料、客戶訂單繳款明細單（詳台灣桃園地方法
    院檢察署八十七年偵字第一二六二四號偵查卷第十五頁、第二十三頁、第五十九
    頁）、乙○○○訂購明細單及分期付款合約書（詳台灣桃園地方法院檢察署八十
    七年偵字第一四三九二號偵查卷第八頁）各乙紙在卷可稽。事證明確，被告犯行
    已堪認定，應依法論科。
二、核被告丁○○所為，係犯刑法第三百三十九條第一項之詐欺取財罪。被告就上揭
    犯行與丙○○間，有犯意之聯絡及行為之分擔，為共同正犯。被告多次犯行，時
    間緊接，復觸犯構成要件相同之罪名，顯係基於概括犯意為之，依連續犯規定論
    以一罪，並依法加重其刑。爰審酌被告之素行，犯罪之動機、目的、手段及為圖
    私利，危害交易信用，影響經濟秩序，且迄未與被害人乙○○○及戊○○○達成
    和解賠償損害，併其犯後態度等一切情狀，量處如主文所示之刑，且按被告於行
    為後，刑法第四十一條將原「犯最重本刑為三年以下有期徒刑以下之刑之罪，而
    受六月以下有期徒刑或拘役之宣告，因身體、教育、職業或家庭之關係，執行顯
    有困難者，得以一元以上三元以下折算一日，易科罰金」之規定，於九十年一月
    四日修正為刑法第四十一條第一項前段，修正後之新規定為「犯最重本刑為五年
    以下有期徒刑以下之刑之罪，而受六個月以下有期徒刑或拘役之宣告，因身體、
    教育、職業、家庭之關係或其他正當事由，執行顯有困難者，得以一元以上三元
    以下折算一日，易科罰金」，上開修正後之新規定已於九十年一月十日經總統公
    布，而於同年一月十二日生效施行，是被告行為後法律已有變更，經比較新舊法
    之結果，以修正後之新規定對被告較為有利，應依刑法第二條第一項前段之規定
    ，適用修正後即刑法第四十一條第一項前段之規定，並諭知易科罰金之折算標準
    ，以示懲儆。
據上論斷，應依刑事訴訟法第二百九十九條第一項前段，刑法第二條第一項前段、第
二十八條、第五十六條、第三百三十九條第一項、修正後刑法第四十一條第一項前段
，罰金罰鍰提高標準條例第一條前段、第二條，判決如主文。
本案經檢察官黃俊華到庭執行職務。
中      華      民      國      九十一      年      十    月    十六    日
                                台灣桃園地方法院刑事第三庭
                                    法  官  林惠霞
右正本證明與原本無異。
如不服本判決書應於送達後十日內向本院提出上訴狀
                                    書記官  吳仁心
中      華      民      國      九十一      年      十    月 十八  日
附錄本案論罪科刑法條全文：
刑法第三百三十九條第一項
意圖為自己或第三人不法之所有，以詐術使人將本人或第三人之物交付者，處五年以
下有期徒刑、拘役或科或併科一千元（已提高十倍為一萬元）以下罰金。
